最高法院刑事判決　　　　　　　　　　　　　　　八十八年度台上字第二○○三號
　　上　訴　人　甲　○
右上訴人因走私案件，不服台灣高等法院高雄分院中華民國八十八年一月十二日第二
審判決（八十七年度上訴字第一七二五號，起訴案號：台灣高雄地方法院檢察署八十
七年度偵字第九一六五號），提起上訴，本院判決如左：
    主  文
上訴駁回。
    理  由
按刑事訴訟法第三百七十七條規定：上訴於第三審法院，非以判決違背法令為理由，
不得為之。是提起第三審上訴，應以原判決違背法令為理由，係屬法定要件。如果上
訴理由狀並未依據卷內訴訟資料，具體指摘原判決不適用何種法則或如何適用不當，
或所指摘原判決違法情事，顯與法律規定得為第三審上訴理由之違法情形，不相適合
時，均應認其上訴為違背法律上之程式，予以駁回。本件原判決撤銷第一審關於上訴
人甲○部分之不當判決，改判仍論處其共同私運管制物品進口逾公告數額罪刑。係綜
核共同正犯楊世強、陳忠良之部分自白，證人何忠財之證詞，內政部警政署水上警察
局第五警察隊覆函，臨檢紀錄表，財政部高雄關稅局覆函，航跡圖，扣案之漁貨、漁
具相片、收據等證據為論據，認定上訴人係高雄籍來成號（原名瑄富發號）漁船之船
長，與輪機長楊世強、船員陳忠良（以上二人均已判刑定讞），基於共同走私之犯意
，上訴人並明知中華民國船舶，非經主管機關許可，不得航行至大陸地區，竟於民國
八十七年四月四日上午九時申請自高雄港出海至近海作業，卻於同月十三日中午十二
時許航行至大陸地區廣東省某港口內，裝載白鯧魚八千四百九十六公斤及風螺肉五千
四百三十六公斤。續於同月十七日航行至福建省某港口內，裝載蟹管肉五千四百三十
五公斤、蟹管一千零九十二公斤、蟹身肉三千二百十公斤、厚殼蝦二百四十公斤、蝦
仁三十二公斤、小章魚三十公斤後，旋於同月十四日中午十二時許，離開大陸港口駛
返台灣地區。嗣於同月十八日凌晨五時四十分許，在高雄左營外海十一海哩處為警查
獲，扣得前開漁貨（總重量為二萬三千九百七十一公斤，完稅價格新台幣二百一十六
萬二千一百八十七元）之事實，已詳其所憑之證據及認定之理由。而以來成號漁船
上之網具已不堪使用，何來如此龐大之漁貨，又船上並無任何之加工、包裝器械，何
以所有漁貨均已包裝完整並用機器封口。依航跡圖顯示上訴人確係前往大陸廣東、福
建港口載運漁貨走私來台無疑。是上訴人所辯：上開漁貨係伊僱用大陸漁工在福建、
廣東沿海自行撈獲云云，顯係卸責飾詞，無足採信，亦於理由內逐一指駁。復說明上
訴人自大陸返航，在高雄左營外海十一海哩處為警查獲，已在我國領海範圍之內，其
走私行為已屬既遂，核上訴人所為，係犯台灣地區與大陸地區人民關係條例第八十條
第一項及懲治走私條例第二條第一項之罪，該二罪間有方法結果之牽連關係，應從一
重之私運管制物品進口罪處斷等情綦詳。所為論斷，俱有卷內證據資料足憑，從形式
上觀察，原判決並無違背法令之情形存在。查共同正犯，乃係在合同意思範圍之內，
各自分擔犯罪行為之一部，互相利用他人之行為，以達其犯罪之目的，故各共同正犯
者間，非僅就其自己實施之行為負責，並應在犯意聯絡之範圍內，對於其他共同正犯
所實施之行為，亦共同負責。上訴人為「來成號」漁船船長，楊世強為輪機長，陳忠
良為船員，均為走私漁貨之成員之一，既各自分擔犯罪行為之一部。又共同分配走私
之利潤（上訴人、楊世強各分得十分之一點五，陳忠良分得十分之一），自有犯意之
聯絡及行為之分擔，而為共同正犯，殊無疑義，原判決以走私罪之共同正犯問擬，洵
無違誤。上訴意旨置原判決上開明確論斷於不顧，對原審採證、認事及證據證明力之
審判職權行使，任憑己見，再事爭執伊與楊世強、陳忠良間就走私之行為無犯意之聯
絡，行為之分擔，非為共同正犯云云。然其所指摘者均為單純事實上之爭辯，要非適
法之第三審上訴理由。是上訴意旨所指摘原判決違法情事，顯與法律規定得為第三審
上訴理由之違法情形，不相適合。揆諸首開說明，其上訴為違背法律上之程式，應予
駁回。
據上論結，應依刑事訴訟法第三百九十五條前段，判決如主文。
中      華      民      國    八十八    年      四      月    二十二    日
                              最高法院刑事第六庭
                                  審判長法官  紀  俊  乾
                                        法官  楊  商  江
                                        法官  黃  正  興
                                        法官  陳  宗  鎮
                                        法官  劉  介  民
      右正本證明與原本無異
                                              書  記  官
中      華      民      國    八十八    年      四      月    二十七    日
